【裁判字號】    99,交聲,524
【裁判日期】    990521
【裁判案由】    違反道路交通管理處罰條例聲明異議
【裁判全文】
臺灣桃園地方法院交通事件裁定         99年度交聲字第524號
原處分機關  交通部公路總局新竹區監理所桃園監理站
異  議  人
即受處分人  甲○○
上列異議人即受處分人因違反道路交通管理處罰條例案件，對於
交通部公路總局新竹區監理所桃園監理站民國98年9 月11日桃監
裁罰字第裁52-DB0000000號違反道路交通管理事件裁決書所為處
分聲明異議，本院裁定如下：
    主  文
異議駁回。
    理  由
一、原處分意旨略以：異議人即受處分人甲○○於民國98年8 月
    28日凌晨2 時18分，飲酒後騎乘車號FYD-026 號重型機車，
    行經桃園縣蘆竹鄉○○村○○路119 號前為警攔查，並於同
    日凌晨2 時33分許經儀器測試後酒精濃度為每公升1.19毫克
    ，由桃園縣政府警察局蘆竹分局警員填製桃警局交字第DB00
    00000 號舉發違反道路交通管理事件通知單，嗣受處分人未
    依規定期限繳納罰鍰亦未提出申訴，原處分機關即交通部公
    路總局新竹區監理所桃園監理站認異議人確違反道路交通管
    理處罰條例第35條第1 項第1 款之規定，於98年9 月11日以
    桃監裁罰字第裁52-DB0000000號裁決書逕行裁決，裁處受處
    分人罰鍰新臺幣（下同）45,000元，吊扣駕照12個月，並應
    參加道路交通安全講習等語。
二、聲明異議意旨略以：異議人即受處分人甲○○已受98年度偵
    字第21587 號緩起訴處分，緩起訴期間為98年12月3 日至10
    0 年12月2 日，並已向國庫支付緩起訴處分金40,000元，則
    上開45,000元之罰鍰顯有重複處罰之疑慮，爰依法聲明異議
    ，請求撤銷原處分等語。
三、按違反道路交通管理事件統一裁罰基準及處理細則第5 條規
    定，處理違反道路交通管理事件，有關文書送達之程序，依
    行政程序法之規定。又按「送達，於應受送達人之住居所、
    事務所或營業所為之；但在行政機關辦公處所或他處會晤應
    受送達人時，得於會晤處所為之。」、「於應送達處所不獲
    會晤應受送達人時，得將文書付與有辨別事理能力之同居人
    、受雇人或應送達處所之接收郵件人員。」行政程序法第72
    條第1 項、第73條第1 項定有明文。」，及同法第74條第 1
    項亦規定：「送達，不能依前二條規定為之者，得將文書寄
    存送達地之地方自治或警察機關，並作送達通知書兩份，一
    份黏貼於應受送達人住居所、事務所、營業所或其就業處所
    門首，另一份交由鄰居轉交或置於該送達處所信箱或其他適
    當位置，以為送達」、第2 項：「前項情形，由郵政機關為
    送達者，得將文書寄存於送達地之郵政機關」。另按行政機
    關依行政程序法而為文書之送達，專依該法律之規定，且該
    法並無準用民事訴訟法或刑事訴訟法關於寄存送達自寄存之
    日起10日生效規定之規定，是文書合法寄存送達後，當自寄
    存之日起即時生效，並非於寄存之日起算10日生效，或自受
    送達人實際領取文書之日起生效（臺灣高等法院97年法律座
    談會第42、43號提案研討結果亦同此意見）。又按受處分人
    ，不服道路交通管理處罰條例第8 條主管機關所為之處罰，
    得於接到裁決書之翌日起20日內，向管轄地方法院聲明異議
    ，道路交通管理處罰條例第87條第1 項定有明文。又交通法
    庭認聲明異議不合法律上之程式或其異議權已經喪失者，應
    以裁定駁回之，但其不合法律上之程式可補正者，應先定期
    命為補正，逾期不補正者，即予駁回，復為道路交通案件處
    理辦法第18條所明定。
四、經查：異議人即受處分人甲○○因違反道路交通管理處罰條
    例案件，經原處分機關即交通部公路總局新竹區監理所桃園
    監理站於98年9 月11日以桃監裁罰字第裁52-DB0000000號違
    反道路交通管理事件裁決書裁處罰鍰45,000元、吊扣駕照12
    個月，並應參加道路交通安全講習。已由中華郵政股份有限
    公司投遞人員於98年9 月16日，按該裁決書所載地址臺北市
    ○○區○居街75巷10號 2樓之住所投送，因不獲會晤其本人
    ，亦無受領文書之同居人或受雇人，乃依規定於同日將該件
    文書寄存於該公司六張犁郵局，在寄存之前，投遞人員並已
    依規定製作送達通知書2 份，1 份黏貼於應受送達人住所門
    首，1 份置於受送達處所信箱或適當位置等情，有送達證書
    影本1 紙在卷可稽，是郵局投遞人員對異議人前揭住所地為
    本件寄存送達之程序，應符合前揭行政程序法關於寄存送達
    程序之規定，則原處分機關之上開裁決書應已於98年9 月16
    日發生送達之效力。再異議人係居住於臺北市大安區，有本
    件聲明異議狀1 紙在卷可參，而依司法院所發布之「法院訴
    訟當事人在途期間標準」第4 條第1 款第2 目及第2 條第 1
    款之規定，須扣除在途期間1 日，故異議人如欲聲明異議，
    應於接到裁決書之翌日起20日加計1 日在途期間內，即於98
    年10月7 日以前提出，然異議人卻遲至99年4 月20日始向本
    院提出聲明異議狀（此有蓋有本院上開收狀日期章之本件聲
    明異議狀附卷可參），顯已逾20日之聲明異議法定期間，其
    聲明異議自屬不合法律上之程式，且無從補正，揆諸首揭說
    明，自應將異議人之異議駁回。
五、據上論斷，依道路交通管理處罰條例第87條第1 項、道路交
    通案件處理辦法第18條，裁定如主文。
中    華    民    國    99    年    5   月      21    日
                  交通法庭    法  官    黃裕民
以上正本證明與原本無異。
如不服本裁定，應於裁定送達後5 日內向本院提出抗告狀。
                              書記官    劉家蕙
中    華    民    國    99    年    5     月    25    日

司法院資訊處製作；財團法人民間司法改革基金會備份。
